【裁判字號】    90,訴,1409
【裁判日期】    901009
【裁判案由】    過失致死等
【裁判全文】
臺灣板橋地方法院刑事判決                          九十年度訴字第一四○九號
    公  訴  人  臺灣板橋地方法院檢察署檢察官
    被      告  甲○○○○業有限公司
    兼  代表人  丙○○
    被      告  庚○○
右列被告因過失致死等案件，經檢察官提起公訴（九十年度偵字第一○五八○號、第
一一三三七號），本院判決如左：
    主      文
丙○○從事業務之人，因業務上之過失致人於死，處拘役拾日，如易科罰金，以
佰元折算壹日；緩刑貳年。
庚○○從事業務之人，因業務上之過失致人於死，處拘役肆拾日，如易科罰金，以
佰元折算壹日；緩刑貳年。
甲○○○○業有限公司無罪。
    事      實
一、丙○○係「甲○○○○業有限公司」（以下簡稱見洲公司，設於臺北縣五股鄉○○路四六巷十三弄一號）之負責人，以承攬工程營造（鋼材結構）為業；另庚○○係僱工從事鋼材裁割、組合為業，二人均係從事業務之人。緣庚○○因承攬見
    洲公司之工程材料加工（鋼材裁割、組合）工作，乃自民國（下同）八十九年八
    、九月間起，以帶工不代料之方式，由庚○○僱用勞工林錫坤等人至見洲公司之
    上址廠房處工作，庚○○亦係勞工安全衛生法所稱之勞工林錫坤之雇主。庚○○
    明知雇主對防止機械、器具、設備等引起之危害暨有墜落、崩塌等之虞之作業場
    所引起之危害，均應有符合標準之必要安全衛生設備，另丙○○亦應注意其依承
    攬契約所提供庚○○所僱用之勞工工作之廠房內應有上開安全設備，且依客觀情
    事，復無不能注意之情事，詎渠等均疏於注意設置必要之安全衛生設備，致庚○○所僱用之勞工林錫坤於九十年三月十六日八時二十分許，將吊升荷重一公噸固
    定式起重機移動而於廠房後方從事相關作業活動時，因疏於注意而使吊鉤撞擊Ｈ
    型鋼－模具用（原置放於支撐廠房之鋼柱上之鐵製三角架〈係林錫坤所燒焊〉上
    ），致使該處之一支Ｈ型鋼在未有防止飛落之必要設備下因重心不穩而從置放架
    掉落，壓及當時正位於下方之林錫坤，致林錫坤受有顱內出血併血胸、氣胸，及
    頭、胸部外傷等傷害，嗣於送往臺北縣林口鄉之長庚紀念醫院就醫途中即不幸死
    亡。
二、案經臺北縣警察局蘆洲分局報請檢察官相驗後自動檢舉偵查起訴。
    理      由
壹、有罪部分：
一、訊據被告丙○○坦承伊係見洲公司之負責人，以承攬工程營造（鋼材結構）為業
    ；另被告庚○○坦承伊係僱工從事工程材料加工（鋼材裁割、組合）為業，且二
    人亦均坦承被告庚○○承攬見洲公司之工程材料加工工作，乃自八十九年八、九
    月間起，以帶工不代料之方式，由被告庚○○僱用勞工林錫坤等人至見洲公司之
    上址廠房處工作，嗣被告庚○○所僱用之勞工林錫坤於前揭時地遭該Ｈ型鋼自三
    角架上掉落而壓及，而林錫坤乃受有顱內出血併血胸、氣胸，及頭、胸部外傷等
    傷害，嗣於就醫途中即不幸死亡等情，並均坦承己有過失，此核與證人即與被害
    人林錫坤同於該處工作之戊○○、己○○、丁○○分別於警訊、檢察官偵查及本
    院審理中所述之情節相符，並有現場照片六張（見九十年度相字第三四五號卷〈
    下簡稱相卷〉第九頁至第十一頁）附卷足佐；而被害人林錫坤確因遭Ｈ型鋼重壓
    ，致受有顱內出血併血胸、氣胸，及頭、胸部外傷傷害而死亡，亦經檢察官督同
    法醫師相驗明確，製有勘驗筆錄、驗斷書、相驗屍體證明書及長庚醫院於九十年
    三月十六日出具之診斷證明書（乙種）各一紙附卷足稽。按雇主對防止機械、器
    具、設備等引起之危害暨有墜落、崩塌等之虞之作業場所引起之危害，均應有有
    符合標準之必要安全衛生設備，勞工安全衛生法第五條第一項第一款、第五款分
    定有明文，被告庚○○僱用勞工於被告丙○○所提供之廠房內工作，另被告丙○○因承攬契約而提供該廠房供被告庚○○僱用勞工於該處工作，則該二人均應注
    意該廠房依法應有上開安全設備，且依客觀情事，復無不能注意之情事，詎渠等
    均疏於注意設置必要之安全衛生設備，致庚○○所僱用之勞工林錫坤於工作中遭
    Ｈ型鋼因重心不穩從置放架掉落而壓及，是渠等之過失均屬灼然，而此亦有行政
    院勞工委員會北區勞工檢查所函－九十年五月二十三日台九十字勞北檢製字第二
    三○五八號函（見相卷第三十四頁至第五十二頁）足資參佐，又被告庚○○、丙○○之過失行為復與被害人林錫坤之死亡間有相當因果關係。是本案事證已臻明
    確，被告庚○○、丙○○之犯行均洵堪認定，自應依法論處。
二、按違反勞工安全衛生法第五條第一項之規定，雇主未於勞工工作場所設置符合安
    全標準之設施，致生同法第二十八條第二項第一款之死亡職業災害者，應依同法
    第三十一條第一項論處。查被告庚○○係以僱工從事工程材料加工為業，係從事
    業務之人，且其僱用林錫坤，故亦屬勞工安全衛生法所稱之雇主。核被告庚○○
    所為，係犯勞工安全衛生法第三十一條第一項之雇主未設置安全設施致生死亡之
    職業災害罪及刑法第二百七十六條第二項之業務過失致死罪。其以一行為觸犯上
    開二罪名，應依想像競合犯之規定，從一重之業務過失致死罪論處（參照最高法
    院八十八年度臺上字第五四五五號判決、最高法院八十七年度第六次刑事庭會議
    決議）。另被告丙○○係承攬工程營造（鋼材結構）為業，其因承攬契約而提供
    上開作業場所供勞工林錫坤工作，復因前揭過失行為致林錫坤死亡，核其所為，
    係犯刑法第二百七十六條第二項之業務過失致死罪。爰審酌被告庚○○、丙○○
    之過失情節（被害人林錫坤亦有過失）、品行、智識程度、所生危害及犯罪後坦
    承犯行，態度尚佳，且各已賠償被害人林錫坤之家屬新臺幣一百萬而達成和解（
    業為被告庚○○、丙○○所陳明，並據被害人林錫坤之妻乙○○○證稱無訛－見
    相卷第六十頁）等一切情狀，各量處如主文所示之刑，並均諭知易科罰金之折算
    標準。末查被告庚○○、丙○○均未曾受有期徒刑以上刑之宣告，此有臺灣高等
    法院檢察署刑案紀錄簡覆表在卷足憑，本院認被告庚○○、丙○○受此偵審訴訟
    程序及刑之宣告等教訓，當益知警惕，應無再犯之虞，所宣告之刑以暫不執行為
    適當，爰各併宣告緩刑二年，以啟自新，以勵來茲。
三、雖公訴人另認被告丙○○之前開過失行為亦涉犯勞工安全衛生法第三十一條第一
    項、第五條第一項第五款之雇主未設置安全設施致生死亡之職業災害罪，且與前
    開論罪科刑部分有想像競合犯之裁判上一罪關係；惟按犯罪事實應依證據認定之
    ，無證據不得推定其犯罪事實。又不能證明被告犯罪者，應諭知無罪之判決，刑
    事訴訟法第一百五十四條、第三百零一條第一項前段定有明文；又勞工安全衛生
    法第三十一條第一項之罪關於「行為人」之構成要件係以「雇主」始克充之，而
    「雇主」自屬僱用勞工之人，而依勞工安全衛生法第二條第一項就「勞工」所為
    之定義係指「受僱從事工作獲致工資者」，凡此，觀乎法條規定自明。公訴人認
    被告丙○○涉犯前開罪嫌無非係以林錫坤於被告丙○○所經營之見洲公司之廠房
    內作業，遭掉落之Ｈ型鋼壓及身亡為其論斷依據。訊據被告丙○○堅決否認被訴
    之此一罪嫌，辯稱：林錫坤之雇主係被告庚○○，伊非林錫坤之雇主等語。經查
    ：本案勞工林錫坤係受僱於被告庚○○，而以帶工不代料之方式，由被告庚○○
    僱用至被告見洲公司為鋼材裁割、組合等加工，此據被告庚○○、丙○○所供明
    ，並據證人戊○○證述屬實（見相卷第十四頁正面），且前揭行政院勞工委員會
    北區勞工檢查所函亦載明「因罹災者林錫坤係庚○○所僱用之勞工，故以庚○○
    為林錫坤之雇主撰寫本報告」（見相卷第三十九頁正面），是雖被害人林錫坤於
    被告丙○○所提供之廠房內因作業不慎而死亡，尚難執之即謂被告丙○○即係林
    錫坤之「雇主」而對被告丙○○以勞工安全衛生法第三十一條第一項之罪相繩；
    此外，本院復查無何積極證據足認被告丙○○有被訴之該犯行，揆諸前開說明，
    本應為被告丙○○無罪之諭知，然公訴人認此部分犯行與前開論罪科刑之犯罪事
    實有想像競合犯之裁判上一罪關係，故就此部分爰不另為被告丙○○無罪之諭知
    ，附此敘明。
貳、無罪部分：
一、公訴意旨另以：被告見洲公司因未於其廠房內設置必要之安全衛生設備，致勞工
    林錫坤於九十年三月十六日八時二十分許，將吊升荷重一公噸固定式起重機移動
    而於廠房後方從事相關作業活動時，因疏於注意而使吊鉤撞擊Ｈ型鋼－模具用（
    原置放於支撐廠房之鋼柱上之鐵製三角架上），致使該處之Ｈ型鋼在未有防止飛
    落之設備下因重心不穩從置放架掉落，壓及當時正位於下方之林錫坤，致林錫坤
    受有顱內出血併血胸、氣胸，及頭、胸部外傷等傷害而不治身亡，因認被告見洲
    公司涉犯勞工安全衛生法第三十一條第一項、第五條第一項第五款之雇主未設置
    安全設施致生死亡之職業災害罪，且應依同法第二項之規定科以罰金。
二、按犯罪事實應依證據認定之，無證據不得推定其犯罪事實。又不能證明被告犯罪
    者，應諭知無罪之判決，刑事訴訟法第一百五十四條、第三百零一條第一項前段
    定有明文。
三、經查：勞工林錫坤之雇主係被告庚○○一節業如前述，故被告見洲公司並非勞工
    林錫坤之雇主已明，自不能遽執林錫坤於被告見洲公司之廠房內因作業不慎而死
    亡一節，即認被告見洲公司為林錫坤之「雇主」而對被告見洲公司以勞工安全衛
    生法第三十一條第一項之罪相繩，並依同法第二項之規定科以罰金；此外，本院
    復查無何積極證據足認被告見洲公司有被訴之此一罪嫌，自應依法為被告見洲公
    司無罪之諭知。
據上論斷，應依刑事訴訟法第二百九十九條第一項前段、第三百零一條第一項前段、
，勞工安全衛生法第三十一條第一項，刑法第十一條前段、第二百七十六條第二項、
第五十五條、第四十一條第一項前段、第七十四條第一款，罰金罰鍰提高標準條例第
一條前段、第二條，判決如主文。
本案經檢察官林建中到庭執行職務。
中      華      民      國       九十       年     十     月     九     日
                                      臺灣板橋地方法院刑事第五庭
                                          法  官  陳  鴻  清
右正本證明與原本無異。
如不服本判決應於送達後十日內向本院提出上訴狀。
                                          書記官  林  蔚  然
中      華      民      國       九十       年     十     月    十七    日
附錄本案論罪科刑法條全文：
勞工安全衛生法第三十一條：
違反第五條第一項或第八條第一項之規定，致發生第二十八條第二項第一款之職業災
害者，處三年以下有期徒刑、拘役或科或併科新臺幣十五萬元以下罰金。
法人犯前項之罪者，除處罰其負責人外，對該法人亦科以前項之罰金。
刑法第二百七十六條：
因過失致人於死者，處二年以下有期徒刑、拘役或二千元以下罰金。
從事業務之人，因業務上之過失犯前項之罪者，處五年以下有期徒刑或拘役，得併科
三千元以下罰金。


司法院資訊處製作；財團法人民間司法改革基金會備份。
